臺灣臺南地方法院刑事判決　　　　　　　94年度簡上字第28號
上　訴　人
即　被　告　甲○○　男　45歲.
選任辯護人　李孟哲律師
上列上訴人因妨害名譽案件，不服本院九十三年度簡字第二六二
四號中華民國九十三年十一月二十二日刑事簡易第一審判決（檢
察官聲請簡易判決處刑案號：九十三年度發查偵字第二號），提
起上訴，本院管轄之第二審合議庭判決如下：
    主  文
上訴駁回。
    事  實
一、甲○○因其父黃統緒曾遭丙○○向地檢署告發涉有侵占等罪
    嫌，致對丙○○心生不滿，竟意圖散布於眾，而指摘足以毀
    損丙○○名譽之事及公然侮辱之故意，並均基於概括犯意：
    (一)先於九十二年七月間起，在臺南市安南區溪埔庄地區，以
      印刷品郵寄投送庄內住戶之方式，散布以文字圖畫製作「
      溪埔敗類、垃圾、奸賊、狗子」、「沒良心的錢鬼」之文
      宣品（以下分稱第一、二張黑函），並在第一張黑函中除
      以貶損之「鄭名石就是墓牌石變笨石狗子石」字句詈罵侮
      辱丙○○外，且以「繪有頭裝『吃廟產、私貪圖利、歪哥
      錢』並標明為『狗子石』人物，騎坐在已被寫有『兄紅鼻
      龜弟狗子石匪兄賊弟報應到了』腳鐐上銬之紅鼻龜漫畫，
      其下並有『鄭家狗龜垃圾兄弟敢做不敢承認，說不吃廟產
      為何不敢出來福聖宮大王爺和庄親友面前講清楚』等文字
      」，另在第二張黑函中，以「繪有人型狗隻朝人型墓碑石
      撒尿之漫畫，墓碑石並出聲之『大頭走狗四處亂放屎。我
      是墓碑石，咱是同黨自己人，真是瘋狗亂放屎臭死人』等
      文字」（聲請簡易判決處刑書贅載與丙○○無關繪有「福
      特死亡車」輾過路上碎石書寫「死石頭路真壞駛，閻羅王
      招見」漫畫之他份黑函），用以指摘丙○○有「侵吞福聖
      宮廟產」之不實事項，足以毀損丙○○之名譽，並於同年
      九月間起（聲請簡易判決處刑書誤載為自九十二年七月間
      起），在臺南市○○區○○路七三六巷及七三六巷巷口附
      近，以紙模板及噴漆，連續在柏油路面（聲請簡易判決處
      刑書贅載電線桿），公然噴上足以貶損丙○○社會評價之
      「溪埔敗類丙○○婊子幫兄紅鼻林欺騙搞破壞」字句（聲
      請簡易判決處刑書贅載「鄭狗子紅鼻林（係指鄭振林）吃
      大王爺１３０廟地」）用以侮辱丙○○。嗣甲○○於九十
      二年十一月二日凌晨零時二十分許，又在臺南市○○區○
      ○路七三六巷之柏油路面及電線桿上，以紙模板及噴漆公
      然噴上「鄭狗子紅鼻林吃大王爺１３０廟地」字句時，為
      據報趕至現場之丙○○及警方當場查獲。
    (二)甲○○復承前之概括犯意並變本加厲，於九十三年一月間
      （聲請簡易判決處刑書誤載為於九十二年七月間某日起）
      ，在臺南市○○區○○路福聖宮前，公然架設書有貶損丙
      ○○字句及內容為「溪埔罪人、惡魔、奸賊、騙子垃圾、
      匪兄鄭振淋、狗弟丙○○婊子鄭狗子紅鼻林畜牲、欺騙破
      壞全庄團結、吃廟產、割廟地給別人、還說前裁松後刈竹
      、其實他是掛羊頭賣狗肉、做暗步、廟產帳目不清、害福
      聖宮損失二仟多萬、不敢出來講清楚、臭名永久在溪埔立
      埤」等文字之大型公佈欄看板，用以指摘丙○○與鄭振林
      有共同「侵吞福聖宮廟產」之不實事項，並使出入該地區
      之不特定人，得共見共聞上開辱罵丙○○之字句，足以毀
      損丙○○之名譽。甲○○復於九十三年一月間，在曾文溪
      堤岸上，以油漆公然書寫足以貶損丙○○社會評價之「丙
      ○○垃圾臭名萬世」大型字句，用以侮辱丙○○。
二、案經丙○○告訴及由臺南市警察局第三分局報請臺灣臺南地
    方法院檢察署檢察官偵查後聲請以簡易判決處刑。
    理  由
一、訊據上訴人即被告（以下簡稱被告）甲○○固坦承有於城北
    路七三六巷之柏油路面及電線桿上，以紙模板及噴漆噴寫「
    鄭狗子紅鼻林吃大王爺１３０廟地」字句，及在福聖宮前架
    設書有如事實欄所揭文字大型看板之事實不諱，惟矢口否認
    有何犯行，辯稱：前開第一、二張黑函及路面上之「溪埔敗
    類丙○○婊子幫兄紅鼻林欺騙搞破壞」字句並非其所製作發
    送及噴寫上的，另曾文溪堤岸上之字句不是其所書寫，且看
    板上所書寫之內容均是真實，而所稱丙○○破壞全庄團結，
    係指其因城西垃圾掩埋場回饋金一事煽動社區居民投訴云云
    。惟查：
  (一)被告甲○○之父黃統緒曾遭告訴人丙○○告發涉嫌侵占臺南
    市政府補助學西社區之回饋金一事，有臺灣臺南地方法院檢
    察署九十二年度偵字第八七０九號檢察官不起訴處分書一份
    附卷可憑，而被告甲○○並因此對告訴人心生不滿等情，亦
    據被告於本院審理時自承在卷可按（參本院九十四年六月十
    四日審判筆錄第三十一頁）。又前揭第一、二張黑函係以印
    刷品郵寄方式向溪埔庄內住戶投送，除告訴人丙○○本人係
    於九十二年九月二日收到外，另同庄住戶之鄭振林、黃合和
    、黃郭來金、李郭粉妝、黃蔭、徐麗月、郭彩鳳、黃清田、
    黃進興、黃楊逢、陳清雲、曾仁己、黃珠貴、鄭坤城、巫麗
    梅、鄭寶遵、鄭玉柱、鄭郭阿彪、鄭明田、呂光義、郭合同
    、蔡順益、黃林木、黃明勝、黃清卯、黃順天等人亦陸續於
    九十二年七月至九月三十日間有收受過，此不僅業據證人丙
    ○○、巫麗梅、黃林木分別於本院審理及檢察官訊問時到庭
    陳證無訛，復有收到黑函之住戶名冊一份在卷可稽，且為被
    告所不爭執。而觀諸該黑函及其他一起投寄之手寫黑函，其
    上手寫之「鄭振淋」、「鄭名石」、「黃青卯」、「紅鼻林
    」、「二仟多萬」、「福聖宮」、「大王爺」、「溪埔庄」
    、「李府千歲」、「榕仔地」、「狗龜」等字跡，與被告於
    檢察官偵訊時庭寫同樣內容之字跡，二者無論在起勢、轉折
    、勾勒、撇捺等筆劃特徵及結構佈局、態勢神韻均極其相似
    ，參以被告早有對告訴人不滿之犯罪動機以觀，堪認該黑函
    文字應係由被告所為無訛！而上開黑函聯同被告庭寫字跡送
    法務部調查局鑑定結果，亦認二者字跡之結構佈局、態勢神
    韻以及部分筆劃特徵均相似，有法務部調查局九十三年九月
    二十日調科貳字第 09300373080號定通知書一紙在卷足憑，
    雖該鑑定通知書因黑函係影本及未有足夠之被告平日書寫字
    樣，致未能加以認定二者字跡是否係出自同一人手筆，惟其
    認定二者字跡均相似之鑑定意見，則與本院前開調查結果所
    得並無二致！況鑑定報告僅為形成法院心證之資料，對於法
    院並無拘束力，故待證事項雖經鑑定，法院仍應本於職權予
    以調查，以期發現事實之真相，不得僅以鑑定報告為判決之
    唯一依據（最高法院五十七年度臺上字第三三九九號判例參
    照）。是本院既認定被告有為本案之犯罪動機及黑函內容手
    寫文字與被告筆跡相似之程度，則前開鑑定通知書就與本院
    上開調查結果相同部分，自可作為本院認定被告有書寫黑函
    之佐證。而前開黑函漫畫內容及所稱「鄭名石就是墓牌石變
    笨石狗子石」及「吃廟產、私貪圖利、歪哥錢」等文字意旨
    ，亦顯係暗喻丙○○有「侵吞福聖宮廟產」之情事甚明，衡
    諸經驗法則及一般社會觀念，該黑函所載上述內容已足生損
    害於丙○○之名譽及貶損其社會評價甚明，而被告就丙○○
    是否確有黑函所繪載情景，亦無法舉出確實證據資料以實其
    說，則上開黑函內容係屬不實之事項，亦堪認定。
  (二)又被告固僅坦承前揭城北路七三六巷路面及電線桿上，以紙
    模板噴漆之「鄭狗子紅鼻林吃大王爺１３０廟地」字句係其
    所為，而否認在同處路面之「溪埔敗類丙○○婊子幫兄紅鼻
    林欺騙搞破壞」噴漆字句亦出自其手，惟觀諸該地面及電線
    桿上之前揭二者噴漆文字，均係先以紙模板製作鏤空正楷體
    字樣後再噴寫在地面上，與一般臨時起意者係信手塗鴉之作
    迴異，前開鏤空字模紙板應係經過事前準備且是計劃大量為
    之無訛，再依告訴人所拍攝之蒐證相片日期顯示，該等「溪
    埔敗類丙○○婊子幫兄紅鼻林欺騙搞破壞」侮辱字句在九十
    二年九月七日時即已被噴寫在柏油路面上，且均係集中在丙
    ○○住處城北路七三六巷之同巷路面，有卷附之蒐證相片可
    憑，配合同一時間溪埔庄內許多住戶亦分別收到被告寄送誹
    謗告訴人之黑函情節來觀察，顯見上開噴漆文字係針對告訴
    人而來，應無疑義！而被告既有在城北路七三六巷路面及電
    線桿上以紙模板噴漆方式噴寫「鄭狗子紅鼻林吃大王爺１３
    ０廟地」字句，則以相同手法噴寫在地面上之「溪埔敗類丙
    ○○婊子幫兄紅鼻林欺騙搞破壞」侮辱文字若非其所為，孰
    人置信？是其前開所辯，要係卸責之詞，不足採信！
  (三)另被告對於其有於九十三年一月間，在臺南市○○區○○路
    福聖宮前，公然架設書有如事實欄所載內容文字之大型公佈
    欄看板之事實，均坦承不諱，且有卷附之現場大型公佈欄看
    板相片可資佐證，而該看板既係架設在福聖宮前而足使出入
    該地區之不特定人均得共見共聞，且看板內容又係使用「狗
    弟丙○○婊子」此種足以貶損他人社會評價之字眼來形容丙
    ○○，則被告顯有公然侮辱丙○○之犯行無訛。被告雖另以
    前開情詞置辯，惟觀諸該看板不僅就「回饋金」乙事未見一
    詞，反而整體內容均係在指摘丙○○與鄭振林有共同「侵吞
    福聖宮廟產」之情事，而被告就其指摘丙○○有「侵吞福聖
    宮廟產」情事，既無法舉證以實其說，已如前述，則上開看
    板係屬不實之事項，亦堪認定。又被告雖矢口否認有在曾文
    溪堤岸上，以油漆公然書寫「丙○○垃圾臭名萬世」大型字
    句，惟該曾文溪堤岸確有書寫上開大型字句之事實，不僅有
    卷附現場相片可稽，且該字句旁另亦寫有「溪埔敗類鄭振淋
    吃福聖宮廟地１３０坪」之同型文字，而該二者文句字體不
    僅同型且同行排列，顯係出自同一人手筆，再依其字型碩大
    及描繪清晰之程度來觀察，應需耗費相當之時間始能完成，
    換言之，上開堤岸文字之書寫者在現場手繪侮辱字句時，並
    無懼於他人觀看，而徵諸上開「溪埔敗類鄭振淋吃福聖宮廟
    地１３０坪」字句與被告自承之城北路地面噴漆文字「鄭狗
    子紅鼻林吃大王爺１３０廟地」用語內容大同小異，再參酌
    被告既敢堂而皇之於同一時間，在公共場所福聖宮架設誹謗
    及侮辱告訴人內容之大型看板情節以觀，顯然被告已無視於
    告訴人之反應，以此對照，會如此明目張膽在曾文溪堤岸製
    作上開侮辱文字之人，應僅被告有此動機始敢為之！是被告
    所辯，顯均係卸責之詞，不足採信。本案事證明確，被告犯
    行已堪認定。
二、核被告甲○○所為，係犯刑法第三百零九條第一項之公然侮
    辱罪及第三百十條第二項之加重誹謗罪。被告先後多次公然
    侮辱及加重誹謗犯行，時間緊接，所犯均係構成要件相同之
    罪，為連續犯，應依刑法第五十六條之規定均論以一罪，並
    均依法加重其刑。被告所犯公然侮辱罪與加重誹謗罪間，犯
    意各別，行為互殊，應予分論併罰。原審以本案事證明確，
    依刑事訴訟法第四百四十九條第一項、第四百五十四條第二
    項，刑法第五十六條、第三百零九條第一項、第三百十條第
    二項、第四十一條第一項前段、第五十一條第六款，罰金罰
    鍰提高標準條例第一條前段、第二條，逕以簡易判決就被告
    所犯上開二罪分別量處拘役二十日及五十日，並定其應執行
    之刑為拘役六十五日及易科罰金之折算標準，認事用法並無
    違誤，量刑亦屬妥適。被告提起本件上訴辯稱未為公然侮辱
    犯行且加重誹謗部分能證明其為真實云云，實無可採。本案
    原判決並無不當，被告之上訴俱無理由，爰依法駁回上訴。
據上論斷，應依刑事訴訟法第四百五十五條之一第一項、第三項
、第三百六十八條，判決如主文。
本案經檢察官乙○○到庭執行職務。
中　　華　　民　　國　　94　　年　　6 　　月　　28　　日
　　　　　　　　　刑事第四庭    審判長法　官　張瑛宗
                                      法  官  李東柏
                                      法  官  周紹武
以上正本證明與原本無異。
本件不得上訴。
　　　　　　　　　　　　　　　　      書記官　吳姁穗
中　　華　　民　　國　　94　　年　　6 　　月　　28　　日
附錄本案論罪科刑法條：
中華民國刑法第309條(公然侮辱罪)
  公然侮辱人者，處拘役或 300 元以下罰金。
  以強暴犯前項之罪者，處 1 年以下有期徒刑、拘役或 500 元
  以下罰金。
中華民國刑法第310條(誹謗罪)
  意圖散布於眾，而指摘或傳述足以毀損他人名譽之事者，為誹
  謗罪，處1年以下有期徒刑、拘役或500元以下罰金。
  散布文字、圖畫犯前項之罪者，處2年以下有期徒刑、拘役或1
  千元以下罰金。
  對於所誹謗之事，能證明其為真實者，不罰。但涉於私德而與
  公共利益無關者，不在此限。
